【裁判字號】    97,交聲,396
【裁判日期】    970616
【裁判案由】    違反道路交通管理處罰條例聲明異議
【裁判全文】
臺灣士林地方法院交通事件裁定        97年度交聲字第396號
原處分機關  交通部公路總局臺北區監理所
異  議  人
即受處分人  甲○○
上列異議人即受處分人因違反道路交通管理處罰條例案件，對於
交通部公路總局臺北區監理所民國97年3 月5 日所為之處分（原
處分案號：北監自裁字裁40-ZCA292748號）聲明異議，本院裁定
如下：
    主  文
異議駁回。
    理  由
一、按汽車駕駛人，駕駛汽車行車速度，超過規定之最高時速60
    公里以上者，處新臺幣6,000 元以上24,000元以下罰鍰，並
    當場禁止其駕駛，另應接受道路交通安全講習；又汽車駕駛
    人有第43條情形者，除依原條款處罰鍰外，並予記違規點數
    3 點，道路交通管理處罰條例第43條第1 項第2 款、第5 項
    、第63條第1項第3 款分別定有明文。
二、原處分意旨略以：異議人即受處分人甲○○駕駛車牌2515-Q
    L 號自小客車，於民國96年10月22日上午11時54分許，在國
    道一號北向158 公里處，行車時速達164 公里，經警當場舉
    發其於行車速限為時速100 公里之路段，行車時速超過規定
    之最高時速60公里以上未滿80公里之違規行為，依道路交通
    管理處罰條例第43條第1 項第2 款、第5 項及違反道路交通
    管理事件統一裁罰基準表之規定裁處異議人罰鍰新臺幣（下
    同）8,000 元，施以道路安全講習，並依第63條第1 項第3
    款記違規點數3 點等語。
三、聲明異議意旨略以：受處分人甫經過后里收費站即遭測速儀
    攝得超速，惟違規地點距后里收費站僅3.35公里，以受處分
    人所駕車輛之性能，不可能於3.35公里內加速至時速164 公
    里；本件既係以科學儀器採證逕行舉發，舉發機關應提供測
    速器檢測資料，雷射測速儀器可能經由人工調校後產生誤差
    ，導致測速結果不準確云云。
四、經查，證人即舉發本件違規之警員乙○○證稱：本件違規係
    以固定式雷射測速儀採證，該測速儀設於國道一號北上158.
    65公里處，為一對一LTI 雷射槍測速，於國道一號北上159.
    3 公里處設有「前有測速照相」之警告標示；該測速儀由員
    警操作，瞬間感應並以十字對準超速車輛之車尾，機器以雷
    達波感應超速後，螢幕會顯示車號，員警即鎖定該超速車輛
    照相；採證照片顯示之「164KMH」表示受處分人車速為時速
    164 公里、照片下方「89.4」代表測速儀距離受處分人車輛
    之距離為89.4公尺；伊不能自行調校雷射測速儀，有專人負
    責將雷射測速儀送到專業機構以特定機器進行調校，不可能
    有以人工調校致產生誤差之情形等語（本院卷第22、23頁）
    ，並有違規採證相片1 幀、現場照片8 幀附卷可稽（本院卷
    第28至32頁）；又本件違規採證使用之LTI 雷射測速儀，出
    廠前經產地國認證合格，儀器本身開機時會自我檢測，如故
    障時會顯示錯誤訊息，儀器即無法使用，儀器公司會不定時
    派工程師至各分隊檢修，如儀器故障需修理，會開立請修單
    ，如儀器檢查後一切正常則無檢測紀錄，有國道公路警察局
    第三警察隊函1 紙、測速儀檢測畫面8 幀、臺灣光學有限公
    司請修單1 紙在卷可參（本院卷第64至66頁），堪認上揭證
    人乙○○之證述屬實，本件採證使用之雷射測速儀並無未經
    檢測維修，發生故障致測速結果不準確之事實，應可認定。
    受處分人雖辯稱：依證人提出之檢測報告顯示測速儀之測速
    誤差為每小時-1至+1英哩（本院卷第59頁），故測得其時速
    164 公里不正確云云，惟查，縱依該檢測報告之記載，測速
    儀之測速誤差為每小時-1.60934公里至+1.60934公里（1 英
    里=1.60934公里），則受處分人之時速應為162.39公里至16
    5.60公里（164 公里±1.60934） ，仍超過上揭地點最高速
    限時速100 公里，且超速達60公里以上，顯屬違規；況受處
    分人自承其確有超速，車速為時速140 至150 公里云云，足
    證受處分人明知超速，所辯時速僅140 至150 公里，並無證
    據足資證明，顯係臨訟飾詞減輕違規責任，殊無足採。另95
    年12月22日修正之度量衡器檢定檢查辦法第3 條第7 款第2
    目增列「公務檢測用雷射測速儀（光達式）」為應檢定之法
    定度量衡器，同辦法第3 條第3 項亦規定：「公務檢測用雷
    射測速儀（光達式）列為應經檢定法定度量衡器之規定，自
    96 年1月1 日施行，但對於施行日前已使用中之公務檢測用
    雷射測速儀（光達式），自97年1 月1 日施行。」，本件用
    以採證之雷射測速儀於96年1 月1 日上開辦法修正施行前即
    已使用，徵諸卷附85年2 月9 日認證書、檢測報告即明（本
    院卷第34至63頁），依上開辦法第3 條第3 項規定，本件採
    證使用之雷射測速儀自97年1 月1 日始需依修正後規定接受
    檢查，而本件違規時間為96年10月22日，尚無上開規定之適
    用，附此敘明。
五、綜上所述，本件違規事實，事證明確，堪以認定。原處分機
    關依首揭規定，裁處受處分人罰鍰8,000 元，施以道路安全
    講習，並記違規點數3 點，經核並無不當。本件異議為無理
    由，應予駁回。
據上論斷，應依道路交通案件處理辦法第19條，裁定如主文。
中    華    民    國    97    年    6     月    16    日
                    交通法庭法  官  陳美彤
以上正本證明與原本無異。
如不服本裁定應於送達後5日內向本院提出抗告狀。
                            書記官  賴麗容
中    華    民    國    97    年    6     月    16    日


司法院資訊處製作；財團法人民間司法改革基金會備份。
